【裁判字號】    92,聲判,11
【裁判日期】    920227
【裁判案由】    聲請交付審判
【裁判全文】
臺灣高雄地方法院刑事裁定                          九十二年度聲判字第一一號
    聲  請  人  乙○○
    告訴代理人  蔡錫欽律師
    被      告  甲○○
右列聲請人因告訴被告涉犯詐欺案件，不服台灣高等法院高雄分院檢察署檢察長於中
華民國九十二年一月二日駁回再議之處分（九十二年度上聲議字第三號），聲請交付
審判，本院裁定如左：
    主    文
聲請駁回。
    理    由
一、按告訴人不服上級法院檢察署檢察長或檢察總長認再議為無理由而駁回之處分者
    ，得於接受處分書後十日內委任律師提出理由狀，向該管第一審法院聲請交付審
    判。法院認為交付審判之聲請不合法或無理由者，應駁回之。刑事訴訟法第二百
    五十八條之一、第二百五十八條之三第二項前段，分別定有明文。
二、本件聲請人以被告甲○○涉犯刑法第三百三十九條第一項之詐欺罪嫌，向台灣高
    雄地方法院檢察署檢察官提起告訴，經該署檢察官於民國九十一年十一月二十九
    日以九十一年度偵字第二三八三三號為不起訴處分後，聲請人不服聲請再議，亦
    經台灣高等法院高雄分院檢察署檢察長於九十二年一月二日以九十一年度上聲議
    第三號處分書認聲請人之聲請再議為無理由而駁回。
三、聲請意旨略以：
(一)、被告毆一震持漏蓋公司負責人印章之支票，向聲請人乙○○調借新臺幣（下同）
    三百萬元，被告身為立人營造有限公司（下稱立人公司）負責人，在營業上經常
    使用支票，而以公司名義之支票支付，支票上該蓋何種印章，習慣上應不致於漏
    蓋，被告顯然係有意藉漏蓋公司負責人印章，使所簽發之支票無法兌現。
(二)、被告持無效之支票向聲請人調借三百萬元，惟被告用途為何，及被告無法再支付
    利息之原因如何，均未見不起訴處分查明。
(三)、被告借款之初，係以標得台灣省自來水公司南區工程處之高屏溪堰之坪頂場水土
    保持及基樁駁崁工程週轉為由向告訴人調現，但被告是否承包此工程？工程期間
    如何？何時變更設計？變更設計之事由是否可歸責於被告所經營之立人公司，原
    處分未依職權查詢。
    故被告持漏蓋負責人印章之支票向聲請人借款三百萬元，迄今未清償之行為，顯
    已觸犯刑法第三百三十九條第一項之詐欺罪嫌云云。
四、本院查：前開臺灣高雄地方法院檢察署檢察官及臺灣高等法院高雄分院檢察署處
    分書其理由部分，經核無訛，茲引用之，並補充敘明如后：
(一)、被告甲○○固曾交付以立人公司為發票人所簽發票號ＰＹ0000000號、付
    款人為臺北區中小企業銀行高雄分行、發票日為八十六年三月一日、面額為三百
    萬元之支票一紙予聲請人，嗣經聲請人提示後，因該紙支票漏蓋公司負責人即被
    告之印章，致遭退票之事實，此有支票及退票理由單各一紙附卷可稽，嗣被告復
    於八十六年五月十一日補開具面額同為三百萬元，到期日為八十六年十二月三十
    一日之本票一紙，業據聲請人陳明在卷，並有上開本票存卷可參，故由此被告所
    提供之清償擔保品及支付工具立論，其效力並無軒輊，從而尚難以被告漏蓋負責
    人支票一隅，遽予推論其自始即有不法所有之意圖。
(二)、聲請人固一再指陳於此三百萬元借貸關係之前，均與被告無何金錢往來，其借貸
    對象均為被告之母云云，惟參諸聲請人所提出之台北銀行代收票據憑條已載明：
    立人公司所簽發之票號ＰＹ0000000號、付款人為臺北區中小企業銀行高
    雄分行、發票日為八十六年三月二十日、面額為三百萬元之支票一紙，經聲請人
    於八十六年二月一日向臺北銀行提示後已獲兌現，此觀諸上開憑條之記載至明。
    比對二紙支票號碼僅差一號，可見被告係連續簽發予聲請人，從而被告辯稱係因
    連續簽發十二紙支票之結果，始漏蓋一枚負責人章之語，洵屬有據，準此得否單
    憑聲請人主觀上之臆測，據以認定被告係故意漏蓋，亦非無探究之處。再上開支
    票既係以被告所營之立人公司為發票人，且與聲請人執為告訴理由之支票係連號
    ，足認該紙支票係被告所交付，值此情形，自難認此支票係聲請人與被告母親之
    借貸關係所給付，從而聲請人指訴未曾與被告有借貸關係云云，自難採信。此鑑
    諸告訴人於偵查中自陳：三百萬元每月一分半利息付了一年之語，及被告於八十
    五年四月九日電匯四萬五千元予聲請人之匯款單，益可得明證。
(三)、被告既與聲請人曾有金錢往來，且曾清償至少有三百萬元及每月一分半，達一年
    之利息，顯見聲請人係基於被告債信尚可之心理因素下，始允諾借貸予被告，未
    可因被告事後無法清償未及半數之金額，即可認被告係藉借款為由施加詐術。至
    此被告借款用途，無法支付利息之原因，核與詐欺罪責之成立無涉。又立人公司
    有無標得聲請意旨所列之工程等相關問題，原不起訴處分書及處分書均已具體列
    載，茲此不再贅述。
(四)、綜上所述，聲請人認被告涉犯上開侵占等罪嫌，尚乏積極證據足資證明，且本院
    基於憲法法理之公平法院固有地位，亦不宜遽依聲請意旨續行調查其他聲請意旨
    認應行詳查之證據及待證事項。從而原檢察官及台灣高等法院高雄分院檢察署檢
    察長分別予以不起訴處分及駁回再議之聲請，並無不當，揆諸前開說明，本件交
    付審判之聲請為無理由，應予駁回。
五、依刑事訴訟法第二百五十八條之三第二項前段，裁定如主文。
中      華      民      國     九十二     年     二     月    二十七    日
                               臺灣高雄地方法院刑事第四庭
                                   審判長  法  官  陳明富
                                           法  官  劉定安
                                           法  官  李代昌
右正本證明與原本無異。
本裁定不得抗告。
                                           書記官  吳月華
中      華      民      國     九十二     年     二     月    二十七    日
附件


司法院資訊處製作；財團法人民間司法改革基金會備份。
